【裁判字號】    97,訴,2966
【裁判日期】    971230
【裁判案由】    違反毒品危害防制條例
【裁判全文】
臺灣彰化地方法院刑事判決              97年度訴字第2966號
公  訴  人  臺灣彰化地方法院檢察署檢察官
被      告  乙○○
                      號
上列被告因違反毒品危害防制條例案件，經檢察官提起公訴（九
十七年度毒偵字第三三○六、三八一九號），本院判決如下：
    主  文
乙○○施用第一級毒品，累犯，處有期徒刑拾月，扣案之海洛因
壹包（海洛因驗餘淨重零點壹陸玖陸公克）沒收銷燬之，另扣案
之注射針筒壹支、塑膠鏟管壹支均沒收；又施用第二級毒品，累
犯，處有期徒刑陸月。應執行有期徒刑壹年月，扣案之海洛因
壹包（海洛因驗餘淨重零點壹陸玖陸公克）沒收銷燬之，另扣案
之注射針筒壹支、塑膠鏟管壹支均沒收。
    事  實
一、乙○○前因施用第一級毒品案件，經臺灣高等法院臺中分院
    以九十四年度上訴字第二一一○號判處有期徒刑一年確定，
    嗣於民國九十六年三月二日送監執行，於同年五月七日保外
    待產，後經臺灣高等法院臺中分院以九十六年度聲減字第一
    七四九號裁定減為有期徒刑六月，殘刑部分，甫於九十七年
    一月四日易科罰金而執行完畢。另因施用毒品案件，經本院
    以九十二年度毒聲字第三八○號裁定送觀察、勒戒後，認有
    繼續施用毒品之傾向，再經本院以九十二年度毒聲字第一五
    二○號裁定送強制戒治，於九十三年七月二十一日執行完畢
    ，並經臺灣彰化地方法院檢察署檢察官以九十三年度戒毒偵
    字第二八一、二八二號為不起訴處分確定。詎乙○○於前開
    強制戒治執行完畢釋放後五年內，仍不知悔改，復基於施用
    第一級毒品海洛因之犯意，於九十七年八月六日中午十二時
    許，在其位於彰化縣二水鄉○○村○○路○段五二六巷十一
    號居所內，以將第一級毒品海洛因粉末置入注射針筒內加水
    後，再以針筒注射手臂血管之方式，施用第一級毒品海洛因
    一次；另基於施用第二級毒品甲基安非他命之犯意，於九十
    七年八月六日下午五時五十六分為警採尿前回溯九十六小時
    內之某時許，在不詳地點，以不詳方式，施用第二級毒品甲
    基安非他命一次。嗣於九十七年八月六日下午三時三十五分
    許，經警持本院核發之搜索票至其上開居所搜索而當場查獲
    ，並扣得第一級毒品海洛因一包（海洛因驗餘淨重○點一六
    九六公克），及其所有、供自己施用第一級毒品海洛因所用
    之注射針筒一支、塑膠鏟管一支，始悉上情。
二、案經彰化縣警察局田中分局報告臺灣彰化地方法院檢察署檢
    察官偵查起訴。
    理  由
一、訊據被告乙○○對於上開施用第一級毒品海洛因之犯行，固
    坦承不諱，然矢口否認另有上開第二級毒品甲基安非他命之
    犯行，辯稱：伊沒有施用甲基安非他命，可能是伊先生在家
    裡吸甲基安非他命時，伊在旁邊云云。經查：
  (一)關於施用第一級毒品部分：
    被告確有上開施用第一級毒品海洛因之犯行，迭經被告於警
    詢（偵卷第五頁）、偵訊（偵卷第二八頁）、本院準備程序
    及審理（本院卷第二三、二四、七七頁）時，自白明確，且
    其於九十七年八月六日為警查獲後，經警採其尿液送驗，結
    果呈嗎啡陽性反應，此有尿液代號與真實姓名對照認證單一
    紙（偵卷第九頁）、詮昕科技股份有限公司濫用藥物尿液檢
    驗報告一紙（偵卷第三八頁）在卷可稽，再扣案之白粉一包
    ，經送行政院衛生署草屯療養院鑑定結果，確含海洛因成分
    ，海洛因送驗淨重○點一七七二公克、驗餘淨重○點一六九
    六公克，此有行政院衛生署草屯療養院草療鑑字第○九七○
    ○○七四七六號鑑定書一紙（偵卷第四○頁）在卷可考，復
    有第一級毒品海洛因一包、注射針筒、塑膠鏟管各一支扣案
    為憑，足徵被告此部分之自白確與事實相符。
  (二)關於施用第二級毒品部分：
  1.被告於九十七年八月六日下午五時五十六分許經警採其尿液
    送驗，並由詮昕科技股份有限公司以酵素免疫分析法（ＥＩ
    Ａ）進行初步篩檢後，再以氣相層析質譜儀法（ＧＣ／ＭＳ
    ）進行確認複驗，結果均呈甲基安非他命陽性反應，此有尿
    液代號與真實姓名對照認證單一紙（偵卷第九頁）、詮昕科
    技股份有限公司濫用藥物尿液檢驗報告一紙（偵卷第三八頁
    ）在卷可稽。按氣相層析質譜儀法乃目前就藥物篩檢結果必
    須進一步確認時所最常採用之確認方法，在良好的操作條件
    下，以氣相層析質譜儀作藥物及其代謝物之定性及定量分析
    ，幾乎不會有偽陽性反應產生，而詮昕科技股份有限公司以
    氣相層析質譜儀法檢測之最低可定量濃度（ＬＯＱ），安非
    他命、甲基安非他命均為四○ｎｇ／ｍｌ，亦即檢出濃度若
    大於該數值，便能確認尿液中確實存在此項毒品，且甲基安
    非他命在體內經由代謝會轉變成安非他命，一部分會以原形
    排出，故正常情況下如服用甲基安非他命，尿液中應同時可
    檢驗出甲基安非他命及安非他命，如僅服用安非他命，則僅
    能檢驗出安非他命，尿液中並不會檢驗出有甲基安非他命；
    本件被告之尿液經該公司以氣相層析質譜儀法複驗確認之結
    果，其尿液中之安非他命、甲基安非他命濃度分別為八四八
    、四九三○ｎｇ／ｍｌ，均遠高於該公司按最低可定量濃度
    即四○ｎｇ／ｍｌ所訂定之閾值，足認被告之尿液中確有甲
    基安非他命。
  2.被告雖辯稱：伊沒有施用甲基安非他命，可能是伊先生在家
    裡吸甲基安非他命時，伊在旁邊云云。然被告於本院審理時
    供稱：「（警察到妳住處搜索前多久，妳先生有在妳旁邊吸
    食？）八月五日下午四、五點左右，地點永靖家裡，然後我
    就回二水娘家。」等語（本院卷第七八頁）；考諸被告之配
    偶甲○○於九十七年八月九日上午十時三十分許為警拘提後
    ，於警詢時供稱：「（安非他命）大約三、四天吸食一次，
    最後一次吸食安非他命係於九十七年八月六日十二時許，在
    永靖鄉○○村○○路○段一九○號自宅處內吸食。」等語，
    此經調取本院九十七年度訴字第二八四○號甲○○違反毒品
    危害防制例刑事卷宗，核閱無訛，則以甲○○大約三、四日
    才施用第二級毒品甲基安非他命一次之習性，甲○○於九十
    七年八月五日是否確曾在被告上開住處內，施用第二級毒品
    甲基安非他命，顯有可疑。況且，吸入甲基安非他命之二手
    煙，在文獻上雖尚無能否由尿液中檢驗出甲基安非他命反應
    之研究報告，然按法務部調查局檢驗案件之經驗研判，若非
    長時間與吸毒者直接相向且存心大量吸入吸毒者所呼出之煙
    氣，以二手煙中可能存在之低劑量甲基安非他命，應不致在
    尿液中檢驗出甲基安非他命反應。因此，除被告與施用毒品
    者共處密閉狹小空間，且故意大量吸入甲基安非他命之毒品
    煙氣，當不致於其尿液中檢驗出甲基安非他命陽性反應，是
    被告自無因不慎吸入他人之二手煙，而造成驗尿呈甲基安非
    他命陽性反應之可能。被告確有施用第二級毒品甲基安非他
    命一次之犯行，應堪認定；被告上開辯詞，顯係卸責之詞，
    自無可採。
  (三)被告前因施用毒品案件，經本院以九十二年度毒聲字第三八
    ○號裁定送觀察、勒戒後，認有繼續施用毒品之傾向，再經
    本院以九十二年度毒聲字第一五二○號裁定送強制戒治，於
    九十三年七月二十一日執行完畢，並經臺灣彰化地方法院檢
    察署檢察官以九十三年度戒毒偵字第二八一、二八二號為不
    起訴處分確定等情，有臺灣彰化地方法院檢察署刑案資料查
    註紀錄表及臺灣高等法院被告前案紀錄表（本院卷第六五至
    七四頁）各一份在卷可佐。被告於九十三年七月二十一日強
    制戒治執行完畢釋放後，五年內再犯本件施用第一級毒品海
    洛因、第二級毒品甲基安非他命之犯行，依毒品危害防治條
    例第二十三條第二項規定，自應依法論科。本件事證明確，
    被告施用第一級毒品海洛因、第二級毒品甲基安非他命之犯
    行，均堪認定。
二、核被告所為，分別係犯毒品危害防制條例第十條第一項之施
    用第一級毒品罪、同條第二項之施用第二級毒品罪。被告為
    施用第一級毒品、第二級毒品，而持有各該級毒品，其持有
    之低度行為，應各為施用之高度行為所吸收，均不另論罪。
    再被告所犯上開二罪，係犯意各別、行為互殊，應予分論併
    罰。又被告前因施用第一級毒品案件，經臺灣高等法院臺中
    分院以九十四年度上訴字第二一一○號判處有期徒刑一年確
    定，嗣於九十六年三月二日送監執行，於同年五月七日保外
    待產，後經臺灣高等法院臺中分院以九十六年度聲減字第一
    七四九號裁定減為有期徒刑六月，殘刑部分，甫於九十七年
    一月四日易科罰金而執行完畢等情，此有臺灣彰化地方法院
    檢察署刑案資料查註紀錄表及臺灣高等法院被告前案紀錄表
    （本院卷第六五至七四頁）各一份在卷可稽，另經調取臺灣
    彰化地方法院檢察署九十六年度執保醫字第六號執行卷宗，
    核閱明確，其於受有期徒刑執行完畢後，五年以內故意再犯
    本件有期徒刑以上之二罪，均為累犯，應依刑法第四十七條
    第一項規定，各加重其刑。爰審酌被告曾因施用毒品經送觀
    察、勒戒、強制戒治後，仍未能戒斷，再犯本案之罪，顯然
    未能善體國家設置觀察、勒戒、強制戒治機構，協助毒品施
    用者戒除毒癮之良法美意，及其犯罪之動機、目的、生活狀
    況、品行、所生危害，暨犯罪後僅坦承施用第一級毒品之犯
    行，未能坦承施用第二級毒品之犯行等一切情狀，分別量處
    如主文所示之刑，並定其應執行之刑。扣案之海洛因一包（
    海洛因驗餘淨重○點一六九六公克），為毒品危害防制條例
    第二條第二項第一款所稱之第一級毒品，應依同條例第十八
    條第一項前段規定，沒收銷燬之；扣案之注射針筒、塑膠鏟
    管各一支，均係被告所有、供其施用第一級毒品海洛因所用
    之物，此經被告供陳明確（本院卷第七七頁），均應依刑法
    第三十八條第一項第二款規定，宣告沒收。
據上論斷，應依刑事訴訟法第二百九十九條第一項前段，毒品危
害防制條例第十條第一項、第二項、第十八條第一項前段，刑法
第十一條前段、第四十七條第一項、第五十一條第五款、第三十
八條第一項第二款，判決如主文。
本案經檢察官林子翔到庭執行職務。
中    華    民    國    97    年    12    月    30    日
                    刑事第六庭    審判長法官  王義閔
                                        法官  吳佳穎
                                        法官  鄭舜元
以上正本證明與原本無異。
如不服本判決應於收受判決後10日內向本院提出上訴書狀，並
應敘述具體理由。其未敘述上訴理由者，應於上訴期間屆滿後
20日內向本院補提理由書(均須按他造當事人之人數附繕本)
「切勿逕送上級法院」。
中    華    民    國    97    年    12    月    30    日
                                      書記官  陳秀香
附錄：論罪科刑法條：
毒品危害防制條例第十條：
施用第一級毒品者，處六月以上五年以下有期徒刑。
施用第二級毒品者，處三年以下有期徒刑。


司法院資訊處製作；財團法人民間司法改革基金會備份。
